【裁判字號】    95,台抗,186
【裁判日期】    950324
【裁判案由】    清償借款等為訴之追加
【裁判全文】
最高法院民事裁定              九十五年度台抗字第一八六號
    抗  告  人  甲○○
                        6樓
上列抗告人因與相對人乙○○等間請求清償借款等事件為訴之追
加，對於中華民國九十四年七月五日台灣高等法院裁定（九十三
年度上字第三二八號），提起抗告，本院裁定如下：
    主  文
抗告駁回。
抗告訴訟費用由抗告人負擔。
    理  由
本件抗告人（即原法院第二審上訴人）於原法院第二審程序中為
訴之追加，原法院以：按第二審為訴之變更或追加，除有民事訴
訟法第二百五十五條第一項第二款至第六款規定之情形者外，非
經他造同意，不得為之。此為同法第四百四十六條第一項但書所
明定。又當事人就其主張之爭點，經受命法官依民事訴訟法第二
百七十條之一第一項第三款或第二項為協議者，應受其拘束，同
條第三項定有明文。故除法院為訴訟指揮及進行言詞辯論不得逾
其範圍外，當事人雙方更應以此爭點作為嗣後攻擊或防禦暨言詞
辯論之所本，任何一造當事人既不得擴張原已協議簡化之爭點，
更不得以其他爭點代之（參照該條項立法理由）。本件抗告人起
訴及第二審上訴所為聲明及訴訟標的法律關係之表述，始終更迭
不止，致相對人（即第二審被上訴人）難以為訴訟上之防禦，法
院亦無法為有效之審理。經原法院受命法官於民國九十四年五月
十八日準備程序期日與兩造協議簡化結果，抗告人已將其上訴聲
明簡化為：(一)原判決關於駁回抗告人後開第(二)至(四)項部分廢棄。
(二)丙○○、丁○○、戊○、己○○、庚○○等五人（下稱丙○○
等五人）應連帶給付抗告人新台幣（下同）四百二十萬元及自九
十年三月二十八日起至清償日止按年利率百分之二十計算之利息
。(三)確認乙○○與丙○○、丁○○、己○○、庚○○間，丁○○
與戊○間，就如原裁定附表所示房地之買賣或分割繼承關係不存
在，丙○○等五人應各將其所有權移轉登記予以塗銷（先位聲明
）。(四)乙○○與丙○○、丁○○、己○○、庚○○間，丁○○與
戊○間，就如原裁定附表所示房地以買賣或分割繼承為原因而為
之所有權移轉登記行為應予撤銷，丙○○等五人並應各將該所有
權移轉登記予以塗銷（備位聲明）。(五)願供擔保請准宣告假執行
（見原法院該日準備程序筆錄，其中「乙○○應再連帶給付抗告
人四百二十萬元自九十年三月二十八日起至同年十一月一日止按
年利率百分之二十計算之利息」部分，為相對人同意之追加之訴
），當事人兩造及原法院均應受其拘束。乃抗告人竟於最後言詞
辯論期日時聲明如九十四年六月六日提出言詞辯論意旨狀所載，
其中除經相對人同意之上揭追加聲明部分，應予准許外，其餘追
加聲明：「惟應回復原利益狀態（先位聲明）」、「准抗告人代
位乙○○就第四項（即前述第(三)項）不動產為返還之請求，反之
，其相對人應代理乙○○對抗告人如第三項（即前述第(二)項）為
給付，始符合誠信原則」、「惟應回復原利益狀態（備位聲明）
」等部分，不僅不明確，且屬協議簡化後逾時提出之追加聲明，
既未經相對人同意，且無民事訴訟法第二百五十五條第一項第二
款至第六款情形，揆諸首揭說明及依同法第四百四十六條第一項
規定，抗告人此部分追加之訴，於法即有未合，不應准許等詞，
因而裁定駁回抗告人追加之訴，經核於法並無違背。抗告論旨，
指摘原裁定不當，聲明廢棄，非有理由。
據上論結，本件抗告為無理由。依民事訴訟法第四百九十五條之
一第一項、第四百四十九條第一項、第九十五條、第七十八條，
裁定如主文。
中    華    民    國  九十五  年    三    月  二十四  日
                      最高法院民事第三庭
                          審判長法官  吳  正  一
                                法官  劉  福  聲
                                法官  黃  義  豐
                                法官  簡  清  忠
                                法官  袁  靜  文
      本件正本證明與原本無異
                                      書  記  官
中    華    民    國  九十五  年    四    月    四    日
                                                    Ｒ


司法院資訊處製作；財團法人民間司法改革基金會備份。
